臺灣高等法院臺南分院刑事判決　　100年度上更(一)字第102號
上訴人即被告　趙榮貴
選任辯護人　　林金宗律師（扶助律師）
上列上訴人因強盜等案件，不服臺灣嘉義地方法院98年度訴字第
975 號中華民國98年12月30日第一審判決（起訴案號：臺灣嘉義
地方法院檢察署98年度偵字第8429號），提起上訴，經判決後由
最高法院發回更審（第一次），本院判決如下：
    主  文
上訴駁回。
    事  實
一、趙榮貴前於民國94年間因傷害、恐嚇案件，經臺灣嘉義地方
    法院94年度簡上字第203號判決分別判處有期徒刑3月、4 月
    ，並定其應執行之刑為有期徒刑5月確定，於95年5月28日執
    行完畢；96年間復因竊盜案件，經同院96年度易字第807 號
    判決判處有期徒刑7月確定，於98年1月23日執行完畢。詎仍
    不知悔改，意圖為自己不法之所有，於98年11月1日上午9時
    許，行經嘉義市○區○○路264號「鼎元行櫻花廚具店」（
    以下簡稱「鼎元行」）前，見該店無人看管，有機可乘，遂
    無故侵入廚具店2 樓辦公室內（無故侵入建築物部分未據告
    訴），翻動辦公桌抽屜搜取財物，徒手竊得「鼎元行」所有
    ，由江玉珠所管領、置放桌內之新臺幣（下同）5 萬元現金
    ，得手後隨即下樓，沿林森西路（起訴書誤載為中山路）往
    西步行至嘉義火車站前國光客運嘉義站，欲搭乘國光客運客
    車離開嘉義。趙榮貴下樓離去廚具店之際，身影為江玉珠察
    覺可疑，江玉珠立刻上樓察看，果然發現失竊並即下樓騎乘
    機車尾隨此時仍在目光所及之趙榮貴，迨趙榮貴行至國光客
    運嘉義站購買上午 9時30分開往台北之國光號車票，並經不
    知情之驗票員徐清霖驗票上車，江玉珠見趙榮貴進入封閉車
    廂內，認得以攔阻趙榮貴並取回贓款，遂向徐清霖表示找人
    之意而跟隨上車。上車之後，江玉珠見趙榮貴坐在車廂第20
    排座位上點數贓款，即責問趙榮貴至店內竊盜並出手抓住趙
    榮貴衣襟表明取回贓款之意，詎趙榮貴此時為防護贓物及脫
    免逮捕，竟出口辱罵江玉珠，且基於普通傷害之犯意，揮拳
    毆打江玉珠肩膀數下，使江玉珠失去重心跌落客車中段階梯
    ，並乘隙朝前門逃跑，惟江玉珠仍從後方緊抓趙榮貴不放，
    趙榮貴此時明知驟然自車輛上跳下地面，高度落差足使在後
    緊捉之江玉珠跌落受到傷害，而難以繼續追捕，逕從國光號
    車門口跳下地面，導致江玉珠跌倒因之受有頭部外傷，左手
    肘、左手及左大腿挫傷等傷害，江玉珠因趙榮貴接續出手毆
    打及驟然跳下之腕力壓制下難以抗拒而無法繼續緊抓。趙榮
    貴見江玉珠倒地，即趁此機會朝嘉義市○○路方向逃跑，嗣
    江玉珠與路人合力圍捕下，最後在嘉義市○○路687 號前逮
    捕趙榮貴，警方據報隨之到場後則在趙榮貴左側褲袋內扣得
    5萬元現金之贓款（業已發還江玉珠）。
二、案經江玉珠訴由嘉義市政府警察局第一分局報告臺灣嘉義地
    方法院檢察署檢察官偵查起訴。
    理  由
一、按被告以外之人於審判外之陳述，雖不符前四條之規定，而
    經當事人於審判程式同意作為證據，法院審酌該言詞陳述或
    書面陳述作成時之情況，認為適當者，亦得為證據；當事人
    、代理人或辯護人於法院調查證據時，知有第159條第1項不
    得為證據之情形，而未於言詞辯論終結前聲明異議者，視為
    有前項之同意，刑事訴訟法第159條之5定有明文。查本判決
    所引用之供述證據，業據被告及選任辯護人於準備程序時均
    明示同意具有證據能力（本院卷第45頁參照），本院審酌該
    等證據作成時之情狀，並無違法或不當等情形，認為以之作
    為本案之證據亦屬適當，依上開規定，自具有證據能力。另
    其餘非供述證據亦均經法定程序取得，無不得為證據之情形
    ，自均有證據能力。
二、訊據被告固坦承事實欄所記載竊盜及傷害之行為，但否認有
    何準強盜罪即當場對於追捕之告訴人施以強暴致其難以抗拒
    之犯行，辯稱，當時業已離開竊盜現場，步行至相當距離之
    地點後，始與告訴人發生肢體衝突，未符「當場」之犯罪構
    成要件；又其面對告訴人之追捕僅係單純掙扎逃跑，並無令
    人難以抗拒之強暴行為云云。經查：
  (一)被告趙榮貴於98年11月1日上午9時許，無故侵入嘉義市○區
    ○○路264號「鼎元行櫻花廚具店」2樓辦公室內，徒手竊取
    置放在抽屜內5 萬元現金之事實，迭據被告趙榮貴坦承不諱
    （警卷第2頁，偵查卷第8頁，原審卷第14、30、84頁），核
    與證人即告訴人江玉珠於原審證述情節相符（原審卷第59、
    60頁），並有搜索扣押筆錄、扣押物品目錄表、失竊現場照
    片、被害報告單、贓物認領保管單等在卷可佐（警卷第10頁
    至第21頁）。被告竊取鼎元行所有，由告訴人江玉珠管領之
    現金5萬元乙節，堪認屬實。
  (二)按「竊盜或搶奪，因防護贓物、脫免逮捕或湮滅罪證，而當
    場施以強暴脅迫者，以強盜論。」刑法第329 條定有明文。
    而刑法第329 條（準強盜罪）所謂之當場，固不以實施竊盜
    或搶奪者尚未離去現場為限，即已離盜所尚在他人跟蹤追躡
    中者，仍不失為當場，但若竊盜或搶奪者，於得手後行至中
    途，「始被發覺」，則該中途，不得謂為當場，此際如基於
    別種事實而實施強暴脅迫，除可另成立其他罪名外，不生以
    強盜論之問題（最高法院28年上字第1984判例意旨參照）。
    關於「行至中途，始被發覺，則該中途，不得謂為當場」，
    最高法院進一步闡釋：刑法第329 條之強暴脅迫，以當場實
    施者為限，如在脫離犯罪場所或追捕者之視線以後，基於「
    別種事實」而實施時，則雖意在防護贓物或脫免逮捕，亦不
    過為另犯他罪之原因，與前之竊盜或搶奪行為無關，自不能
    適用該條以強盜論。被告竊得某甲之驢，在某處出售，為甲
    之岳父某乙撞遇，向前盤詰，被告偽稱買自客人，納有畜稅
    ，邀乙到畜稅代徵所查問，行至附近崖下，即將乙殺害，牽
    驢逃去。是被告事後之犯罪意思，雖在防護贓物或脫免逮捕
    ，要不過為殺害乙之原因，與竊盜臨時行強兩不相涉，於法
    應以殺人與竊盜併合論科（最高法院28年非字第43號判例意
    旨參照）。準此，竊盜或搶奪之行為人倘於離開現場之際，
    即「已即時遭被害人發覺」，而尚在他人跟蹤追躡中者，仍
    不失為當場。故「上訴人甫得手後，即為被害人發覺，迅即
    追及，上訴人圖免逮捕，加速前行，將被害人拖行百餘公尺
    ，仍係竊盜因脫免逮捕而當場施強暴」（最高法院73年度台
    上字第4639號判決意旨參照）。但若行為人離去之際，並未
    被當場發覺，於得手後行至中途，始被發覺，該中途即不得
    謂為當場，此際如基於「別種事實」而實施強暴脅迫，除可
    另成立其他罪名外，不生以強盜論之問題。故被害人是否即
    時發覺而採取跟蹤追躡，乃判斷刑法第329 條所謂「竊盜或
    搶奪之當場」得否延伸至追及地之重要標準。蓋刑法第 329
    條所謂當場，於時間上，應指行為人犯罪實行甫結束，尚處
    於未能確保贓物、未脫離追捕或犯罪情狀猶然存在而與實行
    時無異之境況者而言，於空間上，實行竊盜或搶奪之犯罪現
    場固屬之，犯罪現場週遭與其直接鄰接而為自該現場視線所
    及之處所亦然，甚而已離開現場，但猶在追捕者跟蹤、追躡
    中且始終未離開追捕者視線之情形，仍不失為當場。蓋立法
    者將竊盜或搶奪行為人，基於防護贓物、脫免逮捕或湮滅罪
    證之目的，而有上揭施以強暴、脅迫行為，達於使人難以抗
    拒之程度，擬制為強盜罪，乃因上開具體事由所導致之強暴
    、脅迫，苟係於取財行為甫結束之際，發生於行為現場或該
    處視線所及甚而躡蹤所經之處所，則此等強暴、脅迫行為，
    縱未經利用為取財之手段，亦與取財行為間，有時、空之緊
    密連接關係，對被害人人身自由、安全之危害，與藉強暴、
    脅迫手段取財之強盜行為不分軒輊，故使與強盜行為同其處
    罰（最高法院99年度台上字第1668號判決意旨參照）。經查
    ：
  1.證人即告訴人江玉珠於原審證稱：「（問：你是如何發現被
    告竊取你辦公桌裡面金錢？）我和母親在裡面，我母親感覺
    有一個人影往店外面走，他已經走出去大約四米左右，我就
    感到奇怪跑出去看，走出去，他有稍微右轉，小跑步過馬路
    後，我就覺得不對勁，因為正常要離開會正常走，不會是小
    跑步，我就往樓上去，樓上會放前一天貨款，我看到樓上已
    經被翻的亂七八糟，放錢的錢包已經在桌上，且是空的，後
    來我就騎乘機車追出去。」「（「（問：？你說有看到人影
    走到外面，是看到背影是正面？）背影。當時他頭髮很短，
    一般正常人進來看東西會問，但是他都沒有，所以我們有懷
    疑，我們跟出去看，他的頭髮很短，且他有背一個長方形的
    包包背在後面，衣服顏色也是很暗色的，褲子也是格子、花
    花的，左手還有拿藥罐，上面有紅色蓋子。」你看到被告背
    影，你又回二樓看有無東西失竊，你上去又下來多久？）沒
    有很久，一分鐘」「（問：你上去下來後，看到原來的背影
    之人在何處？）當時不在我視線範圍內，但是我有騎機車跟
    出去。」「我們店在新榮路和林森西路轉角，我從新榮路出
    來。」「（問：你第一眼再發現他在何處？）他走到林森路
    鐵路局拆掉的那邊。」「他人已經過林森西路到對面了，走
    了也有一段路了，還沒有到統聯嘉義站，就是在名佳美可以
    停車的地方。當時我們距離約有法庭門到牆壁這麼遠。」「
    （問：你騎機車一直跟他到國光號客運站？）對。但是我沒
    有跟到他後面，我車子停在7-11前面，跟著走，我沒有距離
    很近的跟他，因為我怕他跑，我看到他買票，我想說讓他上
    車，比較好抓住他讓他還我錢。」等語（原審卷第60、67、
    68頁）。依告訴人江玉珠上開證詞，告訴人發現「短頭髮、
    背長方形包包，著暗色衣服，花格子褲子，左手拿著紅色蓋
    子的藥罐」等特徵之被告背影後，直覺有異，先跟出去查看
    ，發覺被告從「鼎元行」（新榮路264號）出門後，先稍微
    右轉後，以小跑步穿越林森西路，乃返回查看，發覺現金遭
    竊，約1分鐘後再下樓，騎機車自鼎元行追出，當時見到被
    告已在「林森西路對面，林森路鐵路局拆掉的那邊，還沒有
    到統聯客運站。」「就是在名佳美可以停車的地方。」經以
    GOOGLE MAP「街景服務」及「地圖」查詢「鼎元行」所在地
    址即嘉義市○區○○路264號附近之街景照片結果，「鼎元
    行」所在位址適在新榮路與林森西路交岔路口，只是「鼎元
    行」大門因為開在新榮路上，出「鼎元行」大門雖為新榮路
    ，但右轉即為林森西路；又林森西路為雙向各3線道（雙向
    各有快車道2線及機車專用道1線）之通衢大道，站在新榮路
    望向林森西路對向，因係交岔路口，故視線清晰、全未受遮
    蔽。又「鼎元行」距嘉義市○○○路統聯客運站，亦僅有25
    0公尺之遙等情，有GOOGLE MAP「街景服務」及「地圖」在
    卷可稽。從而，告訴人發現被告離開「鼎元行」大門當時，
    追出見到被告正穿越林森西路，返回查證失竊後，1分鐘後
    再追出時，被告正在林森西路對面「不及250公尺處」甚明
    。換言之，告訴人自發現被告背影，至會同路人逮捕被告之
    時止，僅有因上樓查證有無失竊之短短1分鐘，被告未在告
    訴人之視線範圍所及。
  2.查告訴人上樓查看是否失竊之1 分鐘，其目的在查證有無失
    竊，待發現確實失竊，且被告即為竊盜之嫌疑犯，乃開始實
    施追躡，從追躡以迄會同路人逮捕被告之過程中，被告並未
    脫離告訴人之視線範圍以外；至告訴人上樓查看是否失竊之
    1 分鐘，其目的既在查證有無失竊並確定被告是否即為嫌犯
    ，此舉實出於避免誣指不相關之人及引發不必要之誤會之用
    意，自非不知犯人或放棄追躡之情形可比。被告甫於竊盜得
    手不及 1分鐘，即為告訴人發覺，旋即駕駛機車追及被告並
    在後跟蹤，依上開說明，仍在竊盜實施之當場。倘告訴人因
    此查看之1 分鐘而已失卻被告之蹤影，僅因駕駛機車隨意搜
    尋，偶然於中途發現被告，自可認非屬刑法第329 條所規定
    之「當場」。惟被告從「鼎元行」逃逸後，沿林森西路步行
    至嘉義火車站前之國光客運嘉義站，此一路線沿途經加油站
    、統聯客運嘉義站、嘉義火車站前等地點，有卷附之經被告
    指認案發相關地點之地圖可憑（原審卷第35頁）。而上開加
    油站、客運站、火車站等地點本係車水馬龍、熙來攘往、交
    通繁忙之處所，又被告離開廚具行之時間為上午9 時許，乃
    一般民眾外出活動之時間，均為眾所皆知之事實。被告離開
    案發地點之時間及路線既係人車混雜，茍告訴人並非自始跟
    蹤追躡被告，實難在1 分鐘之內，從茫茫人海中，認出匆匆
    瞥見且素昧平生之被告，並一路尾隨直至確定被告上了封閉
    車廂，被告再無路可逃之情況下，始上車欲取回失竊之現金
    。足認被告僅在告訴人查證是否失竊之短短1 分鐘未在告訴
    人之視線範圍所及，惟告訴人一經查證失竊，隨即發見被告
    ，乃沿路尾隨，終至在失竊現場即「鼎元行」以外之國光客
    運站逮捕被告。此一過程，仍合於刑法第329 條所定之「當
    場」要件。被告及其選任辯護人辯稱被告當時已離去「鼎元
    行」竊盜現場，且告訴人因上樓查證，而有1 分鐘時間，被
    告並未在告訴人之視線範圍所及，已非刑法第329 條之當場
    云云，並不足採。
  (三)復按「刑法第329 條之規定旨在以刑罰之手段，保障人民之
    身體自由、人身安全及財產權，免受他人非法之侵害，以實
    現憲法第8條、第22條及第15 條規定之意旨。立法者就竊盜
    或搶奪而當場施以強暴、脅迫者，僅列舉防護贓物、脫免逮
    捕或湮滅罪證3 種經常導致強暴、脅迫行為之具體事由，係
    選擇對身體自由與人身安全較為危險之情形，視為與強盜行
    為相同，而予以重罰。至於僅將上開情形之竊盜罪與搶奪罪
    擬制為強盜罪，乃因其他財產犯罪，其取財行為與強暴、脅
    迫行為間鮮有時空之緊密連接關係，故上開規定尚未逾越立
    法者合理之自由形成範圍，難謂係就相同事物為不合理之差
    別對待。經該規定擬制為強盜罪之強暴、脅迫構成要件行為
    ，乃指達於使人難以抗拒之程度者而言，是與強盜罪同其法
    定刑，尚未違背罪刑相當原則，與憲法第23條比例原則之意
    旨並無不符」等語，業經司法院大法官會議著有釋字第 630
    號解釋可按。查：
  1.被告在國光號客車第20排中段座位前，以徒手毆打告訴人，
    肩膀，致告訴人失去重心跌落客車中段階梯：
    (1)被告於偵查中原審受理羈押聲請時供稱：「我當時坐著，
      她要抓我時，我有站起來，我那時候一緊張害怕就跑了，
      她就抓我，我就推她。」「（問：她從前面過來，她應該
      抓住你的前面，你才要跑下車，她又抓住你，你又推她？
      ）對。」「（問：在車上她有無跌倒？）當時我緊張，作
      賊心虛，要走也不是，留在那邊也不是，所以我只好走，
      可能是我走的時候推到她。」「（問：你何時推倒她？）
      我是在20號座位那邊推她。」「那時我要跑，她拉著我，
      我跑不掉，我緊張就推她。」「她站在我對面，我沒有很
      大力推她」等語（聲羈卷第6、7頁）。另被告經提起公訴
      後，於原審接押訊問時，亦供稱：「我在車上坐了約5 分
      鐘左右就有一個女人上來，上來臉色、口氣都不好，問我
      的錢從何處來，五萬元當時我全部拿在手上，我才發現我
      被跟蹤抓到了，我起身，想要把錢還他，但是對方好像不
      接受，結果他就用二隻手抓我胸口衣服，我害怕緊張就想
      跑到前面，我想下車，結果他抓住我又擋在我前面，我緊
      張可能要跑時在車上有用手撥到她，我不知道他如何摔到
      車下」等語（原審卷第14頁）。於原審審理時亦供稱：告
      訴人質問當時，他站在後門走道扶手附近，在我的前面，
      當時我害怕緊張就站起來，他站在我20號位置前面，我爬
      起來走向他，他就抓住我衣服。那時候他抓住我，我害怕
      緊張，就揮手，我也不是故意的。我有推他，但是不是故
      意的。我從他肩膀把他往後推，我看他應該是跌在前面的
      位置還是哪裡忘記了。我看到他跌倒後，我就跑下車等語
      （原審卷第87、88、89頁）。被告業已自白在國光客運第
      20排中段座位前，因遭告訴人拉住衣服，欲脫免逮捕，乃
      出手推倒告訴人。
    (2)證人即告訴人江玉珠於原審證稱：我到了國光號上面，跟
      被告說你為何要偷我家的錢，他就用三字經罵我，說我跟
      你不認識，為何說我偷你家的錢。我要他把錢還我，他就
      出手打我。我有出手抓他衣服，要他把錢還我。他就是推
      我一下，又打我二、三下。他出拳頭打我，打我肩膀、脖
      子。他第一拳揮過來是在左肩的位置，後來不記得了，也
      是打在身上。他坐在國光號後面的門的走道，我就從那邊
      摔下去。我往後仰倒，掉到樓梯那裡，但是我手有稍微扶
      住，撞到門等語（原審卷第60、61、64、70、72、73頁）
      。
    (3)依上開被告供詞及證人指述，告訴人當時既抓住被告衣服
      ，被告出手推告訴人之肩膀，既能排除告訴人抓住被告衣
      服之雙手，並將告訴人推落客車中段階梯，顯見被告當時
      出手之力氣甚大，顯非被告所供「不小心撥到她」或「有
      推他，但不是故意的」情節可比。證人指稱被告除用推的
      之外，並毆打伊頸、肩位置，致伊跌落階梯等語，應與事
      實相符，而可採信。
  2.被告欲自客車前門逃離，惟遭告訴人自後拉住，被告乃自前
    門階梯躍下，致告訴人失去重心跌落客車受傷：
    (1)被告趙榮貴供稱：「我緊張可能要跑時在車上有用手撥到
      她，我不知道她如何摔到車下，我撥到她就趕快往前跑，
      跑到國光號下車處前面，我自己也跌倒，爬起來再跑，對
      方還是一直追我。」「（問：你跑下車時，沒有感覺後面
      有人抓住你？）有。但是是我先下車。」「（問：你下車
      時，你是走下去跑下去或是跳下車？）那時候很緊張，我
      是用跑的」等語（原審卷第14、89、91頁）。
    (2)證人即告訴人江玉珠於原審證稱：「被告坐在後面，他往
      前門跑，我趕快要跑上去拉住他，他還是一直往前跑，車
      子走道比較小，我就有撞到，後來我抓住他，他跑下車但
      我還沒有放手，所以我就往前門摔下。」「（問：頭部外
      傷、左手肘、左手、左大腿受傷是摔倒之後傷害或是被他
      打得？）他跳車時，我拉住他時，跌下來撞到的」等語（
      原審卷第61、63頁）。
    (3)另證人即嘉義市國光客運嘉義站站務員於原審亦證稱：「
      我要上車時，他們已經在車門那裡了，後來他們二個衝下
      來，一個跌倒。」「我看得不是很清楚，就是二個都在門
      口，接下來就衝下來。」「好像一個女的跌倒，一個跑了
      ，我把女生扶起來後，他立刻又去追他，我就直接打電話
      報警」等語（原審卷第78頁）。
    (4)依被告上開供詞及證人證詞，被告在前、告訴人在後，雙
      雙跌落客車前門階梯，證人即告訴人稱自後拉住被告不讓
      被告逃跑，被告亦稱感覺背後有人抓住，顯見被告與告訴
      人跌落客車前門階梯原因，乃因被告驟然自前門階梯躍下
      ，自己因背後遭告訴人拉住，而無法順利著地跌倒；告訴
      人則因被告跌倒，亦隨之跌落客車而致受傷。此外，被告
      於國光號客車上因驟然跳車致使告訴人受有頭部外傷，左
      手肘、左手及左大腿挫傷等傷害等情，亦有財團法人嘉義
      基督教醫院出具之診斷證明書1份附卷足參（警卷第22 頁
      ），自堪認定。告訴人所受傷害係因被告跳車所致。
  3.被告坐在國光號大客車中段乘客座上，面對告訴人前來追捕
    阻擋，先出手毆打告訴人，致使其失去重心，乘隙離開前車
    門時，因告訴人仍然從後抓住，驟然跳下使告訴人跌倒等情
    ，已如前述。觀諸被告於緊密時間接次出手及跳車之行為，
    均使告訴人無法順利完成逮捕及取回贓款，其目的無非在於
    利用一定物理力量壓制告訴人，迫使告訴人放棄所實施行為
    之意志，進而解除告訴人所施加己身之抗拒，利於防護贓款
    及脫免逮捕，自屬對於告訴人施以不法腕力之強暴行為。再
    被告係以出手毆打及驟然自相當高度躍下之方法施加一定物
    理力量於告訴人，除令告訴人失去重心外，更致其跌落在地
    受有多處傷害，行為態樣屬於積極侵害，顯非消極離去。又
    細繹被告整體強暴行為導致告訴人二度無法維持所施加之追
    捕行動，告訴人最末乃因鍥而不捨並在路人協助之偶然因素
    下方能逮捕被告之過程，被告係於緊密時間內持續施加強暴
    舉止，所形成之壓制力量一直存在，絕非稍縱即失之「短暫
    」、「輕微」肢體衝突。再則，被告為66年次、男性、案發
    時為30餘歲之男性；告訴人則係54年出生、女性、案發時係
    40餘歲，均有雙方年籍資料在卷可考。雙方非但性別有異，
    前者適逢壯年，後者步入中年，氣血精力更是有別，被告挾
    此優勢對於身處弱勢之告訴人施加不法腕力，無形中增強身
    心之壓制力道，常人處在與告訴人相同之條件下，面對持續
    未斷及以強淩弱之身體及心理上巨大壓制力道，諒難維持原
    先所實施追捕行為。從而，被告所為，非止於「當場虛張聲
    勢」或「與被害人或第三人有短暫輕微肢體衝突」等，而係
    達到前揭解釋所稱之「難以抗拒」之程度。
  4.被告雖又辯稱，面對告訴人攔阻並未毆打，又跳車逃跑係消
    極掙扎，未臻至「難以抗拒」程度云云，然查：證人即告訴
    人已於警詢及審理時明確證述在車上遭到被告毆打，被告於
    警詢及偵查中亦坦承此事，被告否認出手，顯與事實不符。
    又被告跳車逃跑時係為告訴人從後抓住，卻仍自相當高度之
    大客車上躍下，斷無不知告訴人將因之失去平衡而中斷身體
    之接觸，是其跳車行為顯係積極對告訴人施以一定拉扯力量
    ，令其難以抗拒而無法繼續追趕，與消極掙脫顯屬有別。再
    被告所持續施以告訴人之物理力量，二度解除告訴人追捕行
    動，更導致告訴人身體多處受有傷害，侵害行為已有效壓制
    告訴人，致告訴人難以完成追捕，即與「難以抗拒」之構成
    要件一致。
  (四)此外，被告一再供稱當時因為緊張、害怕，要逃走，所以才
    會推告訴人（本院卷第74頁），顯係因脫免逮捕而對告訴人
    施以強暴；又被告坐在國光號客車第20排座位數竊得之現金
    ，經告訴人質疑何以竊取其財物時，並未返還，乃以毆打、
    跳車等強暴方式，企圖逃離現場；幸因告訴人鍥而不捨，始
    會同路人及警方在嘉義市○○路687 號前逮捕被告，並起出
    現金5 萬元發還告訴人，有嘉義市政府警察局第一分局刑事
    案件報告書、搜索扣押筆錄及贓物認領保管單附卷可稽（警
    卷第10、21 頁；偵查卷第1頁）。被告對告訴人施以強暴，
    除有脫免逮捕之目的外，亦有防護贓物之意圖。
  (五)從而，被告實施竊盜得手後，為脫免逮捕及防護贓物，對於
    沿途追躡之告訴人當場施以強暴行為，致告訴人受有傷害，
    難以抗拒等事實，至為明確。被告所辯，均與事理相違，顯
    係臨訟卸責之詞，不值採信，其犯行堪以認定。
三、核被告所為，係犯刑法第329條之準強盜罪、第277條第1 項
    之普通傷害罪，準強盜罪部分並應依同法第328條第1項規定
    處罰。被告一個行為同時觸犯準強盜及普通傷害二罪名，係
    一行為觸犯數罪名之想像競合犯，應從一重之準強盜罪處斷
    。另查，被告有如事實欄所示前科，有臺灣高等法院被告前
    案紀錄在卷可稽。其於有期徒刑之執行完畢，5 年以內故意
    再犯本件有期徒刑以上之罪，為累犯，應依法加重其刑。
四、原審以被告犯準強盜罪，事證明確，爰依法予以論科。並審
    酌被告因貪圖他人財物而犯罪之動機及目的；犯罪時未受明
    確之刺激；獨自一人竊取財物並徒手對前來追捕之告訴人施
    暴之犯罪手段；未婚，父親80餘歲，母親60餘歲，之前陪同
    父親在嘉義縣奮起湖觀光區販賣愛玉之生活狀況；前有麻藥
    、恐嚇、毀損、傷害、竊盜等前科，品行未佳；國小畢業之
    智識程度；竊取5 萬元現金，復導致告訴人受有多處挫傷，
    事後未取得告訴人原諒；雖然坦承竊盜及傷害之犯行，惟就
    準強盜部分避重就輕之態度等一切情狀，依刑法329 條、第
    328條第1項、第277條第1項、第55條前段、第47 條第1項及
    刑法施行法第1條之1等規定，量處被告有期徒刑6 年，並說
    明被告雖有數項前科，惟尚非重罪；所實施竊盜之犯罪手段
    尚稱平和；積極侵害行為止於皮肉傷害；告訴人業已取回全
    數被害金額等情，認檢察官具體求刑8 年，略嫌過重等語。
    核原判決認事用法，並無不當，量刑亦屬妥適。被告上訴意
    旨，猶執前詞，指摘原判決不當，自應駁回。
據上論結，應依刑事訴訟法第368條，判決如主文。
本案經檢察官劉欽銘到庭執行職務。
中    華    民    國   100    年    10    月    26    日
                  刑事第六庭    審判長法  官  董武全
                                      法  官  賴純慧
                                      法  官  林英志
以上正本證明與原本無異。
如不服本判決應於收受送達後10日內向本院提出上訴書狀，其未
敘述上訴理由者，並得於提起上訴後10日內向本院補提理由書（
均須按他造當事人之人數附繕本）「切勿逕送上級法院」。
                                      書記官  魏安里
中    華    民    國   100    年    10    月    26    日
附錄本案論罪科刑法條全文：
刑法第329條
竊盜或搶奪，因防護贓物、脫免逮捕或湮滅罪證，而當場施以強
暴脅迫者，以強盜論。
刑法第328條第1項
意圖為自己或第三人不法之所有，以強暴、脅迫、藥劑、催眠術
或他法，至使不能抗拒，而取他人之物或使其交付者，為強盜罪
，處五年以上有期徒刑。
刑法第277條第1項
傷害人之身體或健康者，處三年以下有期徒刑、拘役或一千元以
下罰金。